臺灣花蓮地方法院民事判決
111年度訴字第236號
原      告  台灣電力股份有限公司

法定代理人  曾文生  


訴訟代理人  魏辰州律師
            陳威宇  
            陳建州	 

被      告  簡嘉緯  
            邱冠蓉  

上列當事人間因被告詐欺案件，原告提起刑事附帶民事訴訟，請
求侵權行為損害賠償，經本院刑事庭移送前來（110年度附民字
第31號），本院於民國111年11月16日言詞辯論終結，判決如下
：
    主      文
被告簡嘉緯應給付原告新臺幣1,547,912元，及自民國110年12月
28日起至清償日止，按年息百分之5計算之利息。
原告其餘之訴駁回。
訴訟費用由被告簡嘉緯負擔二分之一，餘由原告負擔。
本判決第一項於原告以新臺幣515,971元為被告簡嘉緯供擔保後
，得假執行；但被告簡嘉緯如以新臺幣1,547,912元為原告預供
擔保，得免為假執行。
原告其餘假執行之聲請駁回。
    事實及理由
壹、程序方面
一、按當事人喪失訴訟能力或法定代理人死亡或其代理權消滅者
    ，訴訟程序在有法定代理人或取得訴訟能力之本人承受其訴
    訟以前當然停止；第168條至第172條及前條所定之承受訴訟
    人，於得為承受時，應即為承受之聲明，他造當事人，亦得
    聲明承受訴訟，民事訴訟法第170條、第175條第1項、第2項
    分別定有明文。本件台灣電力股份有限公司之法定代理人於
    訴訟程序進行中變更為陳章賢，業據被告提出行政院及原告
    之函文附卷為憑，並經原告以書狀聲明承受訴訟（附民卷第
    133-137頁），程序上核無不合，應予准許。
二、訴狀送達後，原告不得將原訴變更或追加他訴。但有下列各
    款情形之一者，不在此限：二、請求之基礎事實同一者。三
    、擴張或減縮應受判決事項之聲明者。四、因情事變更而以
    他項聲明代最初之聲明者。七、不甚礙被告之防禦及訴訟之
    終結者；被告於訴之變更或追加無異議，而為本案之言詞辯
    論者，視為同意變更或追加，民事訴訟法第255條第1項但書
    第2、3、4、7款、第2項分別定有明文。本件原告於民國111
    年11月16日言詞辯論期日當庭以書狀變更聲明，即刪除原起
    訴時之先位聲明，僅保留備位聲明，請求之基礎事實仍同一
    ，僅減縮應受判決事項之聲明，且被告邱冠蓉被訴竊電部分
    經本院刑事庭判決無罪確定，實為情事變更，末原告變更聲
    明與被告防禦不生影響，核與上開規定相符，而被告均未於
    言詞辯論終結前表示異議，揆諸前揭法條規定，自應准許。
貳、實體方面
一、原告主張：
　㈠被告邱冠蓉係於103年7月16日與原告成立供電契約（用電電
    號：00-00-0000-00-0、00-00-0000-00-0、00-00-0000-00-
    0，下稱系爭電錶），用電地址為花蓮縣○○市○○○街000號（
    下稱系爭房屋），經營「放花蓮背包客站」，用途為民宿。
    原告稽查發現系爭房屋用電異常，於108年10月7日，會同警
    方及被告簡嘉緯前往稽查用電設備時，發現有「系爭電表外
    箱（及其內部）封印鎖均遭破壞，意圖竊裝非法電子元件（
    二極體）；非法電子元件加裝於電壓鉤，致電費計量失準」
    之違規用電事實。是以系爭電錶既有電表加裝非法電子元件
    ，致電表計量失準情事，與違規用電處理規則第3條第3款「
    損壞或改變電度表、無效電力計、其他計電器之構造，或以
    其他方法使其失效不準」之規定相符，原告自得按民法第18
    4條第1項前段、同法第179條、電業法第56條第2項、違規用
    電處理規則第6條第1項第1款、第3款、第2項規定，向實際
    用電人即被告簡嘉緯追償短繳電費之利益。而按系爭房屋所
    裝置之用電設備、用電種類及其瓦特數或馬力數，按臨時電
    價之價格（即每度4.07元×1.6倍），以原告供電時間每日24
    小時計算一年之電費，扣除被告簡嘉緯已繳費之電度後，計
    收違規用電電費1,874,541元（計算式：【(用電設備容量×
    每日24小時×一年360日-已繳度數)×臨時電價=追償電費】；
    【(10.022×24×000-0000)×4.07×1.6)】＋【(6.19×24×000-00
    00)×4.07×1.6】＋【(18.62×24×000-0000)×4.07×1.6】＝1,87
    4,541），原告僅向被告簡嘉緯請求給付1,547,912元（，即
    每日用電時數以20小時計算，計算式：【(用電設備容量×每
    日用電時數×一年360日-已繳度數)×臨時電價=追償電費】；
    【(10.022×20×000-0000)×4.07×1.6】＋【(6.19×20×000-000
    0)×4.07×1.6】＋【(18.62×20×000-0000)×4.07×1.6】＝1,547
    ,912）。
　㈡被告邱冠蓉係與原告簽訂供電契約之申設用電人即用電戶，
    則其應依供電契約（即原告依電業法第50條第1項規定所擬
    定、報經電業管制機關經濟部核定後公告實施之營業規章第
    43條、第44條、營業規章施行細則第73條第1項第2款第3目
    、第80條）、電業法笫56條、違規用電處理規則第6條第1項
    第1款、第3款、第2項規定，賠償1,547,912元（計算式同上
    。
　㈢又被告二人係本於各別發生之原因，負其債務，僅係給付具
    有單一之目的，為不真正連帶債務關係，故如有任一被告為
    給付時，其餘被告於該給付範圍内，免除給付義務。
　㈣爰依電業法第56條、違規用電處理規則第6條第1項第1款、第
    3款、第2項規定、民法184條第1項前段、同法第179條等規
    定，提起本件訴訟，並請求擇一勝訴判決。並聲明：⒈被告
    簡嘉緯應給付原告1,547,912元，及自起訴狀繕本送達翌日
    起至清償日止，按年息5％計算之利息；⒉被告邱冠蓉應給付
    原告1,547,912元，及自起訴狀繕本送達翌日起至清償日止
    ，按年息5％計算之利息；⒊前二項給付，任一被告已為全部
    或一部之給付者，其餘被告就其履行之範圍內同免給付義務
    ；⒋願供擔保，請准宣告假執行。
二、被告則以：
　㈠被告邱冠蓉並非實際用電人，依原告營業規章第43條、營業
    規章施行細則第80條之文義，應只有在無法知悉實際用電人
    是何人時，才能向電表名義人求償，本件已知悉被告簡嘉緯
    為實際用電人，故原告應僅能向被告簡嘉緯求償，向被告邱
    冠蓉求償顯屬無據。
　㈡依電業法第56條第2項，原告並非電業管制機關，自無權訂定
    「關於違規用電之查報、認定、賠償基準及其處理等事項之
    規則」，亦不得以此作為電業法第56條主張之基礎。而違規
    用電處理規則係經濟部所發布，才是電業法第56條第2項授
    權制定之相關規則，然並未規定追償計算方法，也沒有再授
    權原告得自行制訂關於違規用電之處罰及計算方法，故原告
    不得以此向被告追償電費。縱使認為原告得以上開請求權基
    礎向被告追償電費，但被告簡嘉緯經本院刑事庭認定之犯罪
    所得僅有59,121元，原告求償1,547,912元顯然過高，而其
    主張的計算方式，係違約金之性質，應依民法第252條酌減
    之等語，資為抗辯。
　㈢並聲明：⒈原告之訴駁回；⒉願供擔保，請准宣告免為假執行
    。
三、本院之判斷
　㈠原告主張被告邱冠蓉於103年7月16日向其申請供電契約之系
    爭電錶，於108年10月7日經發現有違規用電情事，被告邱冠
    蓉與實際用電人即被告簡嘉緯均應負追償電費之責，且被告
    二人間屬不真正連帶債務關係等情，為被告所否認，並以前
    詞置辯。是本件所應審究者為：⒈原告請求被告簡嘉緯賠償
    損害，有無理由？⒉原告向被告邱冠蓉追償電費，是否有理
    ？茲論述如下。 
　㈡原告請求被告簡嘉緯賠償損害，為有理由
　　⒈按再生能源發電業及售電業對於違規用電情事，得依其所
      裝置之用電設備、用電種類及其瓦特數或馬力數，按電業
      之供電時間及電價計算損害，向違規用電者請求賠償；其
      最高賠償額，以一年之電費為限。前項違規用電之查報、
      認定、賠償基準及其處理等事項之規則，由電業管制機關
      定之，電業法第56條定有明文。次按再生能源發電業及售
      電業對於用戶或非用戶因違規用電所致短收電費之追償，
      依下列之規定追償之：一、按所裝置之違規用電設備、用
      電種類及其瓦特數或馬力數按再生能源發電業及售電業之
      供電時間之電價計算三個月以上一年以下之電費。但經再
      生能源發電業及售電業供電未滿三個月者，應自開始供電
      之日起算。三、查獲繞越電度表、損壞、改變電度表或計
      電器之構造或以其他方法使之失效不準者，應照第一款計
      算電度，扣除已繳費之電度後，計收違規用電電費。再生
      能源發電業及售電業訂有臨時電價者，前項各款追償電費
      概按臨時電價計算之，違規用電處理規則第6條第1項第1
      款、第3款、第2項亦有明文。
　　⒉經查，原告主張系爭電錶於108年10月7日經發現有「系爭
      電表外箱（及其內部）封印鎖均遭破壞，意圖竊裝非法電
      子元件（二極體）；非法電子元件加裝於電壓鉤，致電費
      計量失準」之違規用電事實，而被告簡嘉緯係系爭房屋實
      際用電之人，原告得向被告簡嘉緯追償電費等情，業據原
      告提出用電實地調查書、現場稽查照片等件為證（見附民
      卷第75-92頁），且為被告所未爭執，並經本院刑事庭以1
      10年度訴字第39號刑事判決（下稱本件刑事案件）所認定
      ，而本院依職權調閱本件刑事案件之電子卷證核閱無訛，
      是本院依調查證據之結果及斟酌全辯論意旨，應堪認原告
      上開主張為真實。據此，原告對本件違規用電事實，而向
      實際用電人即被告簡嘉緯追償電費，即屬有據。
　　⒊又系爭房屋現場用電設備之用電容量經統計分別約為10.02
      2KW、6.19KW、18.62KW，用途為民宿，有108年10月7日稽
      查當日所填之用電實地調查書附卷可佐（附民卷第75、81
      、87頁），是原告以360日作為追償期間，並考量現場用
      電容量及處所用途，而以每日20小時計算用電度數，因而
      認被告簡嘉緯應賠償1,547,912元（計算式同原告主張）
      ，並未逾越前揭規範，是原告之請求為有理由。
　　⒋另因竊電者受有短繳或未繳電費之利益，致電業受有之損
      害，電業自可向之請求賠償所受之損害，然因電能為具有
      經濟效用價值之無體物，往往因遭竊用電之度數難以精算
      而有其困難，故以立法方式並授權電業管制機關制定對竊
      電者追償電費之法規，立法減輕電業就用戶、非用戶竊電
      實際上所得之利益數額之舉證上困難所訂立之法定的特殊
      計算基準，核屬法定損害賠償責任之性質。故竊電行為一
      經查獲，電業即得依上開法規所授與之權利，按3個月以
      上1年以下之一定期間，並依上開規定計算方式向竊電者
      追償電費。是被告簡嘉緯在系爭電表加裝非法電子元件，
      致電表計量失準，屬違規用電處理規則第3條第1款、第3
      款所規定之違規用電，而竊電者追償電費之法規，既屬法
      定損害賠償責任之性質，原告僅需按前揭違規用電處理規
      則第6條等規定，依竊電者即簡嘉緯使用各項電氣設備之
      性質、瓦特數或馬力數，及電業供電時間之臨時電價，核
      算竊電之電費即可，而無須舉證證明被竊得之確實電量，
      是被告簡嘉緯之抗辯即屬無據。
　㈢原告向被告邱冠蓉追償電費，為無理由
  　⒈按再生能源發電業及售電業對於違規用電情事，得依其所
      裝置之用電設備、用電種類及其瓦特數或馬力數，按電業
      之供電時間及電價計算損害，向違規用電者請求賠償；其
      最高賠償額，以1年之電費為限。前項違規用電之查報、
      認定、賠償基準及其處理等事項之規則，由電業管制機關
      定之，電業法第56條定有明文，明定再生能源發電業及售
      電業得依法向違規用電者請求賠償損害，自與違規用電者
      係用戶或非用戶無涉，修正條文亦不再使用「用戶或非用
      戶」用語，則經濟部依電業法第56條第2項授權所制定之
      違規用電處理規則第6條，仍規定「用戶或非用戶因違規
      用電所致短收電費之追償…」，不僅與母法規定有間，且
      其僅為行政命令位階，本院依調查證據之結果，適用法律
      ，獨立審判，自不受該行政命令內容之拘束。
  　⒉查本件竊電行為人為被告簡嘉緯乙節，為原告與被告邱冠
      蓉所不爭執，原告無法主張被告邱冠蓉有何明知或可得而
      知或協助被告簡嘉緯竊電之行為，且被告邱冠蓉被訴竊電
      之行為，經本院刑事庭認定無罪，又被告邱冠蓉以其名義
      申請系爭電表讓被告簡嘉緯使用，通常不會發生被告簡嘉
      緯以損壞或改變電度表、無效電力計、其他計電器之構造
      ，或以其他方法使其失效不準而予竊電之結果，故原告所
      受短收電費損害之結果，乃偶然因被告簡嘉緯竊電之犯罪
      行為所致，與被告邱冠蓉申請系爭電表而為名義人之間，
      應無任何相當因果關係。此外，原告所提其他證據尚無從
      證明被告邱冠蓉亦為違約用電之人，則其因被告簡嘉緯竊
      電所致之損害，自不得遽依電業法第56條、違規用電處理
      規則、原告營業規章等規定請求被告邱冠蓉賠償。
五、綜上所述，原告依據電業法第56條、違規用電處理規則第6
    條第1項第1款、第3款、第2項等規定，請求被告簡嘉緯給付
    1,547,912元，及自起訴狀繕本送達翌日（即110年12月28日
    日）起至清償日止，按年息5%計算之利息，為有理由，應予
    准許，至原告另以民法第184條第1項前段、第179條規定請
    求，因本院已為原告勝訴判決，故此部分不再審就。惟原告
    另依電業法第56條、違規用電處理規則、原告營業規章等規
    定，主張被告邱冠蓉亦應負不真正連帶賠償義務，而向被告
    邱冠蓉追償電費1,547,912元及法定遲延利息，則屬無理，
    應予駁回。
六、本件判決之基礎已臻明確，兩造其餘之攻擊防禦方法及舉證
    ，核與判決無影響，毋庸一一論列，併此敘明。
七、原告陳明願供擔保，聲請宣告假執行，核無不合，爰就其勝
    訴部分，酌定相當擔保金額准許之；至原告敗訴部分，其假
    執行之聲請，因訴之駁回而失所附麗，應併予駁回。並依民
    事訴訟法第392條第2項規定，依職權宣告被告簡嘉緯預供擔
    保，得免為假執行。
八、訴訟費用負擔之依據：民事訴訟法第79條。
中　　華　　民　　國　　111 　 年　　12　　月　　7 　　
日
                  民事第二庭　法　官　邱韻如
以上正本係照原本作成。
如不服本判決，應於送達後20日內，向本院提出上訴狀並表明上
訴理由，如於本判決宣示後送達前提起上訴者，應於判決送達後
20日內補提上訴理由書（均須按他造當事人之人數附繕本並繳納
上訴裁判費）。
如委任律師提起上訴者，亦應一併繳納上訴審裁判費。
中　　華　　民　　國　　111 　年　　12　　月　　7 　　日
                              書記官  張芝瑜